臺灣高雄地方法院民事判決　　　　　　 109年度訴字第1687號
原　　　告　方建文　





訴訟代理人　徐萍萍律師
　　　　　　蔡祥銘律師
　　　　　　蔡晉祐律師
被　　　告　方文杰　


上列當事人間請求損害賠償等事件，本院於民國110 年11月8 日
言詞辯論終結，判決如下：
    主      文
被告應給付原告新臺幣貳佰肆拾肆萬壹仟參佰貳拾陸元，及自民
國一○九年八月十四日起至清償日止，按週年利率百分之五計算
之利息。
訴訟費用由被告負擔。
本判決於原告以新臺幣捌拾壹萬肆仟元為被告供擔保後，得假執
行；但被告如以新臺幣貳佰肆拾肆萬壹仟參佰貳拾陸元為原告預
供擔保，得免為假執行。
    事實及理由
壹、程序方面：本件被告未於最後言詞辯論期日到場，核無民事
    訴訟法第386 條各款所列情形，爰依原告之聲請，由其一造
    辯論而為判決。
貳、實體方面：
一、原告主張：原告於民國105 年6 月3 日出院後因需人照顧而
    由被告即原告之表弟安排入住「新立護理之家」，原告將其
    所有高雄中都郵局之存摺、印章交予被告，除委由被告保管
    低收入戶等政府補助款外，且代為出售原告所有坐落高雄市
    ○○區○○段○○段000 ○000 地號土地及其上同小段 348
    建號建物（下合稱系爭房地），並將上開政府補助款及全部
    售屋所得，作為按期繳納原告入住「新立護理之家」長期照
    護費、耗材、就醫費用等全部開支之用。詎料，訴外人即「
    新立護理之家」主任陳○珍於109 年2 月18日向原告稱：被
    告自107 年12月即開始拖欠長期照護等費用，經催繳後，雖
    曾於108 年9 月11日前往協商及開立本票，並於同年10月間
    補繳部分費用，然隨後又拖欠甚至避不見面，至今僅繳納總
    計新臺幣（下同）64萬4,455 元（其中包含原告以低收入戶
    及身障補助款繳納共28萬5,781 元），且被告曾告知因投資
    失敗而挪用原告之售屋所得，故近期無法支付費用，始簽發
    本票等語。原告獲悉上情後，經調閱不動產買賣成交案件實
    際資訊申報書，發現被告於105 年7 月16日申報系爭房地交
    易總價為280 萬元，該售屋所得至少足以支付112 個月之「
    新立護理之家」安養入住費用【按長期照護費2 萬4,000 元
    / 月、耗材及就醫費用1,000 元/ 月計算，可支付原告自10
    5 年6 月入住至114 年10月止所需費用】，然被告竟自107
    年12月即開始拖欠費用，且迄今僅向「新立護理之家」繳納
    64萬4,455 元，扣除原告以低收入戶及身障補助款28萬5,78
    1 元，可知遭被告侵吞之售屋所得達244 萬1,326 元【計算
    式：280 萬0,000 元－（64萬4,455 元－28萬5,781 元）＝
    244 萬1,326 元】。是原告除依民法第549 條第1 項規定以
    起訴狀繕本送達被告作為終止兩造間委任關係之意思表示外
    ，並依民法第179 條、第184 條第1 項後段、第2 項規定，
    請求本院擇一判決被告返還上開受託保管之款項。為此，爰
    依法提起本件訴訟，並聲明：㈠被告應給付原告244 萬1,32
    6 元及自起訴狀繕本送達翌日起至清償日止，按年息5 ％計
    算之利息。㈡願提供擔保，請准予以宣告假執行。
二、被告則以：伊對於原告主張有把郵局存摺、印章交給伊保管
    低收入戶的補助款，並請伊代為出售系爭房地，請伊把補助
    款及賣屋所得作為按期繳納原告入住護理之家費用，後伊沒
    有支付護理之家費用等事實，不爭執。但原告委託伊出售之
    系爭房地實際上成交價為220 萬元，當時買方因為要做交易
    的問題，所以登錄280 萬元，伊與買方口頭協議可以登錄
    280 萬元，但實際上成交價格為220 萬元。出售系爭房地款
    項220 萬元伊挪為自己使用，但伊有幫原告負擔護理之家款
    項40萬、50萬元左右、還有原告住院的一些醫療費用及之前
    原告母親靈骨塔費用，答辯聲明部分嗣狀紙再一併陳報。伊
    不清楚幫原告繳護理之家費用總共多少錢等語置辯。
三、本件兩造不爭執事項及爭點：
  ㈠不爭執事項（見訴字卷第22至24頁）：
  ⒈原告於105 年6 月3 日出院後因需人照顧而由被告安排入住
    「新立護理之家」，原告將其所有高雄中都郵局之存摺、印
    章交予被告，除委由被告保管低收入戶等政府補助款外，且
    代為出售原告所有系爭房地，並將上開政府補助款及全部售
    屋所得，作為按期繳納原告入住「新立護理之家」長期照護
    費、耗材、就醫費用等全部開支之用。
  ⒉被告於105 年7 月16日申報系爭房地交易總價為280 萬元。
  ⒊被告有拖欠原告在「新立護理之家」之長期照護等費用，並
    將出售系爭房地部分款項挪為己用。
  ⒋原告業已取回其所有之高雄中都郵局存摺。
  ㈡本件爭點：被告受託保管原告之政府補助款及系爭房地出售
    所得，該等款項扣除原告入住「新立護理之家」所需費用後
    ，剩餘若干？原告請求被告返還或賠償244 萬1,326 元及法
    定利息，是否有理？
四、得心證之理由：
  ㈠按當事人主張有利於己之事實者，就其事實有舉證之責任。
    但法律別有規定，或依其情形顯失公平者，不在此限，民事
    訴訟法第277 條定有明文。次按當事人對於他造主張之事實
    ，於言詞辯論時不爭執者，視同自認。民事訴訟法第280 條
    第1 項前段亦有明文。又原告對於自己主張之事實已盡證明
    之責後，被告對其主張，如抗辯其不實並提出反對之主張者
    ，則被告對其反對之主張，亦應負證明之責，此為舉證責任
    分擔之原則。原告於起訴原因已有相當之證明，而被告於抗
    辯事實並無確實證明方法，僅以空言爭執者，當然認定其抗
    辯事實之非真正，而應為被告不利益之裁判。另按因故意或
    過失，不法侵害他人之權利者，負損害賠償責任。民法第18
    4 條第1 項前段復有明文。
  ㈡經查，原告主張被告受委託出售系爭房地，系爭房地已於10
    5 年8 月26日以買賣為登記原因（原因發生日期：105 年 8
    月2 日）辦理所有權移轉登記予他人，於105 年7 月16日申
    報系爭房地交易總價為280 萬元，原告自105 年6 月入住「
    新立護理之家」，長期照護費每月2 萬4,000 元（不包含耗
    材及就醫外診等費用），原告自105 年6 月30日至106 年12
    月29日所領取之身障補助及低收補助共計28萬5,781 元，被
    告自105 年12月至108 年10月間已繳清「新立護理之家」之
    費用共計64萬4,455 元，被告曾積欠「新立護理之家」 106
    年10月至107 年2 月、107 年12月至108 年8 月之費用，遭
    「新立護理之家」寄發存證信函催討，被告並因此於108 年
    9 月11日開立每張票面金額2 萬5,000 元之本票共9 張作為
    擔保等節，業據原告提出105 年6 月3 日簽立之「新立護理
    之家」委託型定型化契約書影本、系爭房地之土地登記申請
    書（原因發生日期：105 年8 月2 日，105 年8 月25日收件
    ）、土地所有權買賣移轉契約書、建築改良物所有權買賣移
    轉契約書、地籍異動索引、「新立護理之家」分別於107 年
    2 月24日、108 年4 月23日、108 年8 月15日寄給被告之存
    證信函影本各1 份、被告於108 年9 月11日開立予「新立護
    理之家」之本票影本共9 張、「新立護理之家」所開立已繳
    清金額收據乙份、原告之高雄中都郵局之存摺封面及內頁影
    本1 份、原告所領補助款計算表、系爭房地不動產買賣成交
    案件實際資訊申報書1 份等為證（見雄司調卷第23至96頁）
    。而如前所述，被告對於其將出售系爭房地之部分款項挪為
    己用、有拖欠原告在「新立護理之家」之長期照護等費用並
    不爭執，依前揭法條規定，此部分即應視同被告自認；而其
    雖於110 年4 月14日言詞辯論期日時辯稱：系爭房地實際上
    成交價格為220 萬元，另有負擔原告住院的一些醫療費用及
    之前原告母親靈骨塔費用，於2 週內計算費用與原告起訴金
    額是否相符云云，並表示答辯聲明待以狀紙一併陳報等語；
    惟被告直至110 年7 月21日言詞辯論時仍稱：我這幾週比較
    忙碌，最近才找到律師處理這件事情，我的資料還沒有準備
    齊全，我現在已經找到律師協助我，所以已經請律師整理資
    料，我這次會在2 週內提出資料等語，猶未提出具體明確答
    辯內容或證據資料，之後110 年9 月13日、同年11月8 日 2
    次言詞辯論期日均未到庭，且本院於審理期間，尚曾於 110
    年6 月8 日、110 年9 月13日函請被告儘速提出答辯狀說明
    （見訴字卷第43、77頁），被告迄本件言詞辯論終結時卻仍
    遲未提出任何答辯狀及證據以實其說，是實難認其空言所辯
    可採。故而本件原告主張堪信為真實。
  ㈢本件依原告之主張及所提出上開證據資料，被告代原告以28
    0 萬元出售系爭房地，僅繳交「新立護理之家」之費用共計
    64萬4,455 元即未再繳款，扣除原告以105 年6 月30日至10
    6 年12月29日所領取之身障補助及低收補助共計28萬 5,781
    元繳納「新立護理之家」費用後，其餘244 萬1,326 元款項
    〈計算式：280 萬元－（64萬4,455 元－28萬5,781 元）＝
    280 萬元－35萬8,674 ＝244 萬1,326 元〉均遭被告易持有
    為所有予以侵占挪為己用，未將出售系爭房地款項繳付「新
    立護理之家」費用、亦未將該筆款項返還原告，致原告財產
    權受有損害，且被告故意侵占行為與原告損害間，具有相當
    因果關係至明，是原告依侵權行為法律關係主張，按前揭計
    算之金額，請求被告賠償244 萬1,326 元，為有理由，應予
    准許。
  ㈣末按給付無確定期限者，債務人於債權人得請求給付時，經
    其催告而未為給付，自受催告時起，負遲延責任。其經債權
    人起訴而送達訴狀，或依督促程式送達支付命令，或為其他
    相類之行為者，與催告有同一之效力；遲延之債務，以支付
    金錢為標的者，債權人得請求依法定利率計算之遲延利息；
    應付利息之債務，其利率未經約定，亦無法律可據者，週年
    利率為5 ％，民法第229 條第2 項、第233 條第1 項前段及
    第203 條分別定有明文。本件因侵權行為所生之損害賠償債
    權，為給付無確定期限之債權，又係以支付金錢為標的，應
    於被告受催告履行而未履行，始發生遲延責任。而本件民事
    起訴狀繕本係於109 年8 月13日送達於被告（見雄司調卷第
    113 至115 頁），因此，原告併請求被告自109 年8 月14日
    起至清償日止，按法定利率即年息5 ％計算之利息，自屬有
    據，應予准許。
五、綜上所述，原告依侵權行為法律關係，請求被告給付244 萬
    1,326 元及自109 年8 月14日起至清償日止，按年息5 ％計
    算之利息，為有理由，應予准許。至原告雖另主張依不當得
    利之法律關係請求本院擇一有利者為判決，惟本院既已依侵
    權行為之法律關係就原告此部分之請求予以准許，自無庸就
    其餘請求權再予審究，附此敘明。
六、原告陳明願供擔保，聲請宣告假執行，經核合於法律規定，
    爰酌定相當之擔保金額宣告之，並依民事訴訟法第392 條第
    2 項規定，依職權宣告被告得預供擔保免為假執行。
七、訴訟費用負擔之依據：民事訴訟法第78條。
中    華    民    國   110    年    11    月    23    日
                    民事第五庭法  官  鄭靜筠
以上正本係照原本作成。
如對本判決上訴，須於判決送達後20日內向本院提出上訴狀。如
委任律師提起上訴者，應一併繳納上訴審裁判費。
中    華    民    國   110    年    11    月    23    日
                              書記官  李方云